臺灣士林地方法院刑事判決　　　　　　　94年度簡上字第25號
上　訴　人　臺灣士林地方法院檢察署檢察官
被　　　告　乙○○
　　　　　　甲○○ （原名黃琮徽）
上列上訴人因被告等偽造文書案件，不服本院93年度簡字第3 號
中華民國93年10月29日第一審刑事簡易判決（聲請簡易判決處刑
案號：89年度偵字第8245號、第8635號、90年度偵字第9892號）
，提起上訴，本院管轄之第二審合議庭判決如下：
    主  文
原判決撤銷。
乙○○、甲○○共同意圖避免常備兵役之徵集，而捏造免役原因
，乙○○處有期徒刑柒月，甲○○處有期徒刑捌月，均褫奪公權
貳年，均緩刑貳年。扣案之振興醫院診斷證明書專用章壹只、黃
琮徽振興醫院兵役用診斷證明書壹紙及李享曄之免役證明書壹紙
均沒收。
    事  實
一、李享曄（業已判決確定）於民國88年9 月間，意圖避免常備
    兵之徵集，即透過知情之乙○○之介紹，請江驊恩設法捏造
    免役原因。江驊恩應允後即約同李享曄、乙○○、黃震在台
    北市東區SOGO百貨公司附近一家泡沫紅茶店見面，並約定李
    享曄應支付之代價為40萬元，由江驊恩商請其身體有缺陷表
    弟甲○○（即黃琮徽）先至台北市財團法人振興復健醫學中
    心（下稱振興醫院）體檢取得兵役用診斷證明書，由黃震偽
    造該醫院之診斷證明書並變造李享曄持偽造變造之證件至台
    中市國軍台中總醫院（原國軍八○三醫院）辦理役男體格複
    檢，俾取得免役證明書，其中相關證件及印章、印文之偽造
    、變造均約定由黃震負責處理。談妥後，江驊恩即商得甲○
    ○之同意，李享曄、江驊恩、黃震、乙○○及甲○○5 人共
    同基於意圖避免常備兵之徵集而捏造免役原因、行使偽造私
    文書、行使變造特種文書及使公務員登載不實之犯意聯絡，
    由甲○○於同年11月29日至振興醫院體檢，取得載有「第一
    洞型心房中隔缺陷」之兵役用診斷證明書後，由黃震偽造振
    興醫院診斷證明書專用章乙只，然後再模仿偽造一紙載有相
    同內容之李享曄診斷證明書，於該診斷證明書上蓋用偽造之
    診斷證明書專用章，而偽造振興醫院診斷證明書專用章之印
    文，足以生損害於振興醫院對於病歷資料管理之正確性。然
    後再將李享曄之身分證正本上之照片換為貼黃琮徽之照片，
    並變更地址為臺中市○○區○○路34巷34號，而變造李享曄
    身分證上之特種文書，由甲○○假冒李享曄名義，持該變造
    之身分證與偽造之診斷證明書於89年2 月25日下午至臺中市
    國軍台中總醫院辦理役男體格複檢，而行使前開偽造之診斷
    證明書及變造洞型心房中隔缺陷，而將該不實事項登載於職
    務上所掌公文書，復於89年6 月中旬持向台中市政府申請核
    發免役證明書，亦致臺中市政府承辦人員陷於錯誤，誤以為
    「李享曄」具有免役原因而將該不實事項登載於職務上所掌
    公文書上，並據而於同月14日核發李享曄之免役證明書，足
    以生損害於戶政機關、國軍台中總醫院、台中市政府及國防
    部對於警政署刑事警察局人員於89年8 月16日持臺灣臺北地
    方法院檢察署檢察官核發之搜索票至江驊恩在臺北市○○區
    ○○街44號2 樓住處搜索，扣得偽造之振興醫院診斷證明書
    專用章乙只、李享曄之免役證明書（已換貼回李享曄本人照
    片，但尚待蓋鋼印）及黃琮徽振興醫院兵役用診斷證明書乙
    紙，始查得上情。
二、案經內政部警政署刑事警察局及臺北縣政府警察局永和分局
    移請臺灣士林地方法院檢察署檢察官偵查起訴。
    理  由
一、上揭事實，業據被告乙○○、甲○○於本院調查及原審調查
    時坦承不諱，核與共犯黃震、李享曄、江驊恩所述情節相符
    ，並有偽造之振興醫院診斷證明書專用章1 只、李享曄之免
    役證明書（已換貼回李享曄本人照片，但尚待蓋鋼印）及被
    告黃琮徽振興醫院兵役用診斷證明書乙紙可資佐證，故被告
    乙○○、甲○○2 人之事證亦臻明確，犯行堪以認定。本件
    事證明確，被告犯行洵堪認定，應依法論科。
二、被告乙○○、甲○○行為後，妨害兵役治罪條例第4 條業於
    91年6 月26日修正公布，於同月29日生效，修正後其法定刑
    改為5 年以下有期徒刑，與修正前妨害兵役治罪條例第4 條
    所定法定刑為5 月以上、5 年以下有期徒刑相較，修正後條
    文較有利於被告，自應依刑法第2 條第1 項前段之規定，適
    用裁判時之妨害兵役治罪條例第4 條第1 款之規定處斷。是
    核被告乙○○、黃琮徽所為係犯妨害兵役治罪條例第4 條第
    1 款意圖避免常備兵之徵集而捏造免役原因罪、刑法第216
    條、第210 條行使偽造私文書罪及第216 條、第212 條行使
    變造之特種文書罪及第214 條之使公務員登戴不實罪。其偽
    造振興醫院診斷證明書專用章及蓋用而偽造該醫院診斷證明
    書專用章印文之行為，係偽造診斷證明書之私文書之部分行
    為，業為偽造私文書罪所吸收。又偽造診斷證明書及變造身
    分證特種文書後，復持以行使，偽造、變造之低度行為應為
    行使之高度行為吸收，均不另論罪。再被告乙○○、黃震、
    李享曄3 人與被告甲○○間對於犯罪行為雖未有直接之謀議
    ，然被告乙○○、江驊恩、黃震及李享曄4 人間已有犯罪計
    畫之謀議，再由被告江驊恩與被告黃琮徽為犯意之聯絡，被
    告乙○○、甲○○、江驊恩、黃震及李享曄5 人間應有犯意
    之聯絡與行為之分擔，均為共同正犯。被告2 人所犯前述4
    罪之間，有方法結果之牽連關係，依刑法第55條後段之規定
    ，應從情節較重之意圖避免常備兵之徵集，而捏造免役原因
    罪處斷。原審以被告係犯妨害兵役治罪條例第4 條第1 款意
    圖避免常備兵之徵集而捏造免役原因罪、刑法第216 條、第
    210 條行使偽造私文書罪、第216 條、第212 條行使變造之
    特種文書罪及第214 條之使公務員登載不實罪，加以論罪科
    刑，各判判處被告有期徒刑7 月及8 月，並緩刑2 年，固非
    無見，惟按妨害兵役治罪條例第23條規定，犯本條例之罪，
    處6 月以上有期徒刑以上之刑者，並宣告褫奪公權，原審判
    決未審酌於此，自有可議之處，檢察官以上開理由提起上訴
    指摘原判決不當，為有理由，自應由本院將原判決撤銷改判
    。爰審酌被告2 人，前並無任何前科紀錄，有臺灣高等法院
    被告全國前案紀錄表在卷可稽，本件以偽造文書方式逃避兵
    役，雖對於兵役公平之有所傷害，然其等犯後均已坦承犯行
    ，深表悔悟，且本件多因年輕識淺，被告乙○○更係因幫助
    朋友之動機，而被告甲○○則係因無知遭他人利用而犯下本
    案等一切情狀，量處如主文第2 項所示之刑，並依妨害兵役
    治罪條例第23條規定諭知褫奪公權2 年。又被告等前未曾受
    有期徒刑以上刑之宣告，有臺灣高等法院被告全國前案紀錄
    表在卷可按，其因一時失慮致罹刑典，事後已坦承犯行，深
    具悔意，經此偵審教訓，自當知所警惕，信無再犯之虞，本
    院因認前開宣告之刑以暫不執行為適當，爰併各宣告緩刑2
    年，以觀後效，用啟自新。另扣案之振興醫院診斷證明書專
    用章乙只，應依刑法第219 條之規定沒收。扣案之黃琮徽振
    興醫院兵役用診斷證明書、李享曄之免役證明書（已換貼回
    李享曄本人照片，但尚待蓋鋼印）各1 紙，分係供犯罪所用
    之物、因犯罪所得之物，且為被告及共犯黃琮徽所有，業據
    被告供明在卷，爰分別依刑法第38條第1 項第2 款、第3 款
    之規定沒收。
據上論斷，應依刑事訴訟法第455 條之1 第1 項、第3 項、第3
69條第1 項前段、第364 條、第299 條第1 項前段，妨害兵役治
罪條例第4 條、第23條，刑法第11條、第216 條、第210 條、第
212 條、第214 條，刑法第11條、第37條第2 項、第74條第1 款
、第219 條、第38條第1 項第2 款、第3 款，判決如主文。
本案經檢察官王碧霞到庭執行職務。
中　　華　　民　　國　 94 　年 　5 　　月　    19   　日
                  刑事第七庭審判長法  官  王梅英
                                  法  官  楊得君
                                  法  官  王沛雷
以上正本證明與原本無異。
本判決不得上訴。
                                  書記官  詹志鵬
中　　華　　民　　國　　94　　年　　5 　　月　　20　　日
附錄本案論罪科刑法條：
刑法第210 條、第212 條、第214 條、第216 條、妨害兵役治罪
條例第4 條第1 款
中華民國刑法第210 條
  (偽造變造私文書罪)
  偽造、變造私文書，足以生損害於公眾或他人者，處五年以下
  有期徒刑。
中華民國刑法第212 條
  (偽造變造特種文書罪)
  偽造、變造護照、旅券、免許證、特許證及關於品行、能力服
  務或其他相類之證書、介紹書，足以生損害於公眾或他人者，
  處一年以下有期徒刑、拘役或三百元以下罰金。
中華民國刑法第214 條
  (使公務員登載不實罪)
  明知為不實之事項，而使公務員登載於職務上所掌之公文書，
  足以生損害於公眾或他人者，處三年以下有期徒刑、拘役或五
  百元以下罰金。
中華民國刑法第216 條
  (行使偽造變造或登載不實之文書罪)
  行使第條至第條之文書者，依偽造、變造文書或登載不實事項
  或使登載不實事項之規定處斷。
妨害兵役治罪條例第4 條第1 款
  意圖避免預備軍官、預備士官或常備兵、補充兵現役之徵集，
  而有下列行為之一者，處5 年以下有期徒刑：
  一  捏造免役或緩徵原因者。
